【裁判字號】    98,簡上,49
【裁判日期】    980831
【裁判案由】    傷害
【裁判全文】
臺灣臺北地方法院刑事判決              98年度簡上字第49號
上  訴  人
即  被  告  丙○○
上列上訴人因傷害案件，不服本院97年度簡字第5115號中華民國
98年1月7日第一審簡易判決（聲請簡易判決處刑書案號：97年度
偵字第24364號）提起上訴，本院管轄第二審之合議庭改依通常
程序審理，並自為第一審判決如下：
    主  文
原判決撤銷。
丙○○無罪。
    理  由
一、本件聲請簡易判決處刑意旨略以：上訴人即被告丙○○原係
    告訴人丁○○ (原名連建國)之妻，2人間具有家庭暴力防治
    法第3條第1款所定之家庭成員關係。於民國97年7月24日中
    午12時許，在臺北市○○區○○路15巷50號2樓住處，被告
    因不滿告訴人去醫院驗血糖而不管小孩，竟基於傷害之犯意
    ，徒手毆打告訴人，致告訴人受有右前臂擦傷、左下背紅腫
    、左下腹擦傷之傷害，因認被告涉有刑法第277條第1項傷害
    之罪嫌。
二、按「犯罪事實應依證據認定之，無證據不得認定其犯罪事實
    」；又「不能證明被告犯罪者，應諭知無罪之判決」，刑事
    訴訟法第154條第2項、第301條第1項分別定有明文。又事實
    之認定，應憑證據，如未能發現相當證據，或證據不足以證
    明，自不能以推測或擬制之方法，為裁判基礎；且認定犯罪
    事實所憑之證據，雖不以直接證據為限，間接證據亦包括在
    內，然而無論直接證據或間接證據，其為訴訟上之證明，須
    於通常一般之人均不致有所懷疑，而得確信其為真實之程度
    者，始得據為有罪之認定，倘其證明尚未達到此一程度，而
    有合理之懷疑存在而無從使事實審法院得有罪之確信時，即
    應由法院為諭知被告無罪之判決，亦經最高法院40年度臺上
    字第86號、76年度臺上字第4986號著有判例意旨可資參照。
三、檢察官聲請簡易判決處刑書意旨認被告涉有上開犯行，無非
    係以：告訴人在偵查中之指訴，及告訴人之家庭暴力事件驗
    傷診斷書影本1紙等，為主要論據。惟訊據被告堅詞否認有
    何傷害之犯行，辯稱：伊於上開時間不在住處，是在臺北市
    ○○○路4段80巷1弄3號1樓移動城堡補習班上班，並無傷害
    告訴人的行為等語。
四、經查：
    (一)就公訴人前揭所指被告毆打告訴人，致其受有傷害之事，
      固據告訴人於偵查中指訴在卷。惟按告訴人之告訴，係以
      使被告受刑事訴追為目的，是其陳述是否與事實相符，仍
      應調查其他證據以資審認（最高法院52年臺上字第1300號
      判例意旨參照）。是自難僅以告訴人單一指訴，遽為被告
      有罪之認定。
    (二)公訴人雖以卷附驗傷診斷書據以補強告訴人之指訴。然該
      診斷書僅足以證明告訴人受有傷害的事實，但該傷害是否
      為被告毆打所致，並無法佐證。況且，依告訴人於偵查中
      指稱：被告係以手抓伊之右手臂的前臂及左、右下背致伊
      受有挫傷云云（詳97年度他字第7331號偵查卷第2頁），
      惟依卷附之家庭暴力事件驗傷診斷書所載之診斷內容，為
      告訴人受有右前臂擦傷2處、左下背紅腫1處、左下腹擦傷
      1處等4處擦傷、紅腫，則告訴人所受的傷害部位，不僅與
      其所指遭毆打的情節有異，甚至告訴人所受的傷害多屬擦
      傷、紅腫，而非如其所指遭毆打所致的鈍、挫傷，則告訴
      人指訴遭被告毆打成傷之真實性，實足啟人疑竇。
    (三)依證人即被告所開設安親班學生家長戊○○於本院審理時
      結證稱：「（問：是否認識在庭的被告？）認識，我的小
      孩在她的安親班上課，她的安親班在我住的地方附近，她
      的安親班叫移動城堡，從小五就在那裡約從民國97年開始
      ，幾月忘記了，一直上到現在。（問：乙○○平時去安親
      班上下課都是你接送的？）她自己去的。（問：97年7月
      24 日乙○○當天有無去安親班上課？）有，她每天都要
      去，只有星期六、日不用去安親班，去安親班上下課的時
      間為星期一到星期五下午4點到9點半除星期三是半天下午
      12點到晚上9點半。（問：暑假期間？）暑假期間早上8點
      半就去到5、6左右下課。（問：安親班有哪些老師？）安
      親班剛去讀時候只有被告一個人。（問：乙○○是何時去
      讀的？）忘記了，好像是二月或三月時間忘記了。（問：
      乙○○在安親班上課你有無過去看過乙○○？）有去看過
      。（問：去看乙○○時，被告有無在安親班？）有在，我
      去的時候都是在上課或教小朋友寫功課。」等語；及證人
      即安親班學生乙○○於本院證稱（證人只有12歲，依刑事
      訴訟法第186條第1項第1款之規定，不得令其具結）：「
      問是否認識被告？）認識。（問：如何認識的？）回家的
      時候認識，因為被告是我家附近的鄰居，所以認識。（問
      ：有無在被告開的安親班上課？）有，我只記得是在五年
      級下學期放完寒假開始沒多久去的，一直上到現在。（問
      ：去上課時，安親班裡面有幾個老師？）只有被告一個人
      ，後來還有其他老師，我不知道其他老師什麼時候來的。
      （問：97年暑假時，有無去安親班上課？）有，我每天都
      有去。（問：暑假時安親班有幾個老師？）暑假時有兩個
      老師。（問：中午時你在安親班做什麼？）吃飯、睡午覺
      ，什麼時候睡午覺不一定，吃飯要看送便當什麼時候送來
      ，大約是12點多送來。（問：中午吃飯時，被告有無在？
      ）有，她在幫忙發便當。（問：睡午覺多睡多久？）我沒
      有看時間，但睡醒時都兩、三點左右。（問：吃飯吃多久
      ？）大約吃完飯都一點多了。（問：在97年暑假上課期間
      ，有無印象中午吃飯時，被告沒有在安親班裡面？）沒有
      ，她與另一個老師都在。（問：97年7月24日當天的事情
      ，你有無印象？）有一些印象，因為那天是星期四，平常
      都是在上課，當天沒有什麼特別事情，就跟平常暑假上課
      一樣。（問：當天被告有無整天在安親班幫你們上課？）
      睡覺時我不知道，我醒著的時候都是。（問：有無印象在
      庭得證人丁○○有到安親班找過被告？）沒有。（問：在
      上課期間，有無聽到被告與她先生丁○○有口角的事情？
      ）有，但時間忘記了，被告的先生來安親班我看到他們在
      吵架，他們在吵什麼我不知道，這種情形我看過大約兩次
      左右。（問：看到吵架是在暑假或是寒假或是平常學期的
      時候？）暑假時候我記得沒有，應該是寒假或平常學期的
      時候。（問：看到他們吵架，兩人有無動手？）我沒有看
      到，我只看到他們在吵架。（問：在97年暑假期間中午時
      ，被告有無出去過？）有時候出去一下下就回來。（問：
      是否知道她出去做什麼？是否每天出去或偶而？）偶而出
      去一下，被告若出去的話，由另一個老師照顧我們，被告
      出去是去全家便利商店印講義。（問：暑假期間，中午被
      告出去的次數？）沒有印象。（問：你在暑假期間，被告
      有出去，是否記得日期？）不記得。（問：在97年暑假，
      安親班有幾個小朋友？）我沒有算，但我記得有陳怡安、
      甲○○、林筱閔，總共幾個我不記得。（問：陳怡安、甲○○、林筱閔在97年7月24日當天有無上課？）都有。（
      問：97年8月20日是星期幾？）不記得。（問：如何會記
      得97年7月24日是星期四？）（沒有回答）等語。可知被
      告是開設安親班，中午時分多在安親班內看顧學生，此屬
      其工作常態，證人的證述未能明確證稱被告於本件行為時
      在安親班，惟本件告訴人的指訴既有如前述可疑之處，而
      被告又有此在安親班工作的常態，則其辯稱本件行為時在
      安親班看學生，並未在家動手毆打被告等語，並非全無可
      能。
五、綜上所述，依本件相關證據既尚有合理之懷疑存在，即無從
    使本院得被告有罪之確信。此外，本院遍查全案卷證，復查
    無其他積極證據，足認被告確有涉犯刑法277條第1項傷害之
    犯行，則參照前揭規定及判例意旨所示，既不能證明被告犯
    罪，自應為被告無罪之諭知。
六、原審認被告確有檢察官聲請簡易判決處刑書所載之犯行，而
    依刑法第277條第1項之規定對被告論罪科刑，尚有未洽。被
    告指摘原判決不當而提起上訴，為有理由，應由本院予以撤
    銷改判，而為被告無罪之諭知。
七、又被告經本院諭知無罪之判決已如前述，原審本不得適用刑
    事訴訟法第七編所定之簡易程序對其論罪科刑，而應依同法
    第452條規定適用通常程序為審判，則本院所為前開判決，
    係依刑事訴訟法第455條之1第3項規定準用同法第369條第2
    項規定適用第一審通常程序而為之第一審通常程序判決，附
    此敘明。
據上論斷，依刑事訴訟法第455條之1第1項、第3項、第369條第1
項前段、第364條、第452條、第301條第1項，判決如主文。
本案經檢察官申心蓓到庭執行職務。
中    華    民    國    98    年    8    月    31    日
                  刑事第十三庭  審判長法  官  許泰誠
                                      法  官  陳君鳳
                                      法  官  張文俊
以上正本證明與原本無異。
如不服本判決，應於收受送達後10日內，向本院提出上訴書狀，
並應敘述具體理由；其未敘述具體上訴理由者，應於上訴期間屆
滿後20日內，向本院補提理由書（均應按他造當事人之人數附繕
本），「切勿逕送上級法院」。告訴人或被害人如對於本判決不
服者，應具備理由請求檢察官上訴，其上訴期間之計算係以檢察
官收受判決正本之日期為準。
                                      書記官  陳鳳瀴
中    華    民    國    98    年    8    月    31    日


司法院資訊處製作；財團法人民間司法改革基金會備份。
